【裁判字號】    96,再易,168
【裁判日期】    970109
【裁判案由】    損害賠償
【裁判全文】
臺灣高等法院民事判決                 96年度再易字第168號
    再審原告    乙○○
    訴訟代理人  邱永祥律師
    再審被告    甲○○
    訴訟代理人  李蒨蔚律師
右當事人間請求損害賠償事件，再審原告對於中華民國96年9月
19日本院96年度上易字第229號確定判決提起再審，本院於民國
96年12月26日言詞辯論終結，判決如下：
    主  文
再審之訴駁回。
再審訴訟費用由再審原告負擔。
    事實及理由
一、本件再審原告主張：本院96年度上易字第229號確定判決（
    以下稱原確定判決）以本件租約再審被告因欲將桃園縣平鎮
    市○○路○段89號及91號房屋（下稱系爭房屋）出租他人，
    要求伊向隔壁租賃屋頂，伊未加反對，並於民國95年3月1日
    向隔壁承租屋頂平台，兩造已於該時點合意終止租約云云。
    然此事實不惟經伊一再否認，且據再審被告之訴訟代理人於
    96年7月9日到庭陳述時，明白表示：「在上訴人（即再審原
    告）向隔壁承租時，兩造間的租約確實沒有終止，我的租金
    是收到95年5月31日」云云，是再審被告明白表示兩造間之
    租約並非於伊向隔壁承租時終止，原審判決漏未審酌前開證
    言，有民事訴訟法第497條規定之足影響於判決之重要證物
    漏未斟酌之違法。況合意解除契約需雙方當事人均有解除契
    約之意思始足當之，本件伊自始至終否認有解除兩造間租約
    之意思，就算伊另向隔壁承租樓頂放置招牌，亦不能解釋伊
    有無條件放棄原租賃標的之意思。至於A招牌之拆除係因未
    申請雜項執照而於94年9月24日遭主管機關要求拆除，並非
    應再審被告之要求，伊於申請雜項執照後即可再搭起廣告看
    板，並無不能使用系爭房屋之情形，亦無不使用之意思。雖
    再審被告所有者為二樓建物，隔壁為三樓建物，然因隔壁租
    賃面積狹小、租金又高，並不完全足以達到廣告之效果，伊
    實無無條件放棄尚未終止租約且租賃條件較好之系爭房屋之
    理。爰依民事訴訟法第497條規定，提起再審之訴，並聲明
    ：(一)原確定判決不利於再審原告部分廢棄。(二)再審被告應再
    給付再審原告新台幣（下同）48萬元，及自95年8月3日起算
    之法定遲延利息之判決。
二、再審被告則以：按民事訴訟法第497條所謂漏未斟酌之證物
    ，係專指物證而言。依再審原告所稱，係指原確定判決漏未
    審酌伊96年7月9日之陳述，即顯非漏未斟酌「證物」，其依
    上開規定提起本件再審之訴，即有未合。且所謂「重要證物
    漏未斟酌」係指當事人在前訴訟程序已經提出，原確定判決
    漏未於判決理由中斟酌，足以影響原確定判決之內容，若縱
    經斟酌亦不足影響原確定判決之內容者，亦與本條規定之要
    件不符。惟查再審原告固主張「再審被告侵占其A、B招牌致
    其受有損害，請求返還自95年3月起逾付租金及押租金、95
    年3月1日起至99年5月31日止之履行利益之損害」云云，而
    一、二審判決均係以再審原告無法舉證證明侵占一事而駁回
    其請求，此一事實迄今未有變更，亦無任何重要證物漏未斟
    酌，至於再審原告所稱之系爭租約終止時點之認定問題，根
    本不足影響原確定判決之內容，本件再審之訴確無理由等語
    ，資為抗辯。
三、按民事訴訟法第四百九十七條所謂就足以影響於判決之重要
    證物漏未斟酌，係指足以影響判決基礎之重要證物，雖在前
    訴訟程序業已提出，然未經確定判決加以斟酌，或忽視當事
    人聲明之證據而不予調查，或就依聲請或依職權調查之證據
    未為判斷而言。此所謂證物，不包含證人在內，觀同法第四
    百九十六條將證物與證人對稱自明，故就證人之證言無論其
    採證是否允當，有無忽略部分內涵，要與發見未經斟酌之證
    物情形有間。且所謂「重要證物漏未斟酌」係指當事人在前
    訴訟程序已經提出，原確定判決漏未於判決理由中斟酌，足
    以影響原確定判決之內容，若縱經斟酌亦不足影響原確定判
    決之內容者，亦與本條規定之要件不符。查依再審原告所稱
    ，係指原確定判決漏未審酌再審被告96年7月9日陳述之筆錄
    ，然本質上其仍係再審被告之陳述，並非證物，不論原確定
    判決是否漏未審酌，其依上開規定提起本件再審之訴，即有
    未合。矧再審原告固主張「再審被告侵占其A、B招牌致其受
    有損害，請求返還自95年3月起逾付租金及押租金、95年3月
    1日起至99年5月31日止之履行利益之損害」云云。然原確定
    判決係以契約並未約定如何計算履行利益，再審原告主張如
    依兩造原訂租約會少支出之租金僅為減少支出成本，非使其
    現有財產增加或使其獲得利益，而已給付之租金係再審原告
    原應履行之給付，亦無任何重要證物漏未斟酌，至於再審原
    告所稱之系爭租約終止時點之認定問題，根本不足影響原確
    定判決之內容，原確定判決就此攻擊方法未予斟酌判斷，並
    無任何違法或不當之處。揆諸前揭說明，再審原告主張原確
    定判決有民事訴訟法第四百九十七條之再審事由，亦無足取
    。從而，其執此提起本件再審之訴，為無理由，應予駁回。
四、據上論結，本件再審之訴為無理由，依民事訴訟法第七十八
    條判決如主文。
中    華    民    國    97    年    1     月    9     日
                    民事第十四庭
                        審判長法  官  張  蘭
                              法  官  鄭純惠
                              法  官  袁靜文
正本係照原本作成。
不得再上訴。
中    華    民    國    97    年    1     月    9     日
                              書記官   明祖星


司法院資訊處製作；財團法人民間司法改革基金會備份。
